【裁判字號】    92,易,179
【裁判日期】    920926
【裁判案由】    傷害等
【裁判全文】
臺灣臺北地方法院刑事判決                          九十二年度易字第一七九號
    公  訴  人  臺灣臺北地方法院檢察署檢察官
    被      告  丙○○  男  四.
                戊○○  男  三.
                己○○  男  三.
    共      同
    選任辯護人  吳仲立律師
    被      告  乙○○  男  五.
    被      告  丁○○  男  二.
    右二人共同
    選任辯護人  劉明鏡律師
右列被告因傷害等案件，經檢察官提起公訴（九十年度偵字第一四一八五號、九十一
年度偵字第六九三九號），本院判決如左：
    主  文
丙○○共同傷害人之身體，處有期徒刑陸月，如易科罰金，以參佰元折算壹日；又未
經許可，持有刀械，處拘役參拾日，如易科罰金，以參佰元折算壹日，扣案之武士刀
肆把沒收。
戊○○、己○○共同傷害人之身體，己○○累犯，各處有期徒刑陸月，如易科罰金，
均以參佰元折算壹日。
乙○○傷害人之身體，處拘役參拾日，如易科罰金，以參佰元折算壹日。
丁○○無罪。
    事  實
一、丙○○與乙○○係堂兄弟關係，於民國九十年四月二十六日晚間十時許，受友人
    甲○○邀請，在台北市○○街二十八巷二之一號二樓甲○○住處聚餐，戊○○及
    己○○（曾於八十八年間因竊盜罪，經台灣桃園地方法院判處有期徒刑三月，於
    八十九年八月八日執行完畢）亦在場，席間丙○○與乙○○因家族間祖產糾紛發
    生爭執，乙○○乃先下樓，約二十分鐘後，丙○○亦下樓，遇乙○○仍在樓下，
    竟各自基於傷害人身體之犯意，乙○○並持萬用工具鉗一支，二人互相出手毆打
    對方，戊○○、己○○因在二樓聽到樓下之爭吵聲，乃先後下樓查看，而乙○○
    之子丁○○因先前接獲其父電話，亦抵達現場，丙○○竟承上傷害犯意，接續與
    戊○○、己○○及姓名年籍不詳之成年男子共同基於傷害人身體之犯意聯絡，由
    丙○○持球棒一支，其餘三人持不詳之刀子各一把（不能證明係槍砲彈藥刀械管
    制條例所規範之刀械，起訴書誤載為武士刀），共同朝乙○○、丁○○毆打、砍
    傷，乙○○、丁○○則分持萬用工具鉗一支、三節鐵棍一支抵擋（丁○○不成立
    傷害罪，詳如後述），致乙○○受有左側肘關節背部切割傷合併尺骨鷹嘴突開放
    性骨折、左側大腿上內側切割傷、左側上臂、上背、兩肩、左下腰、左大腿上內
    側、兩膝挫傷等傷害，丁○○受有前額撕裂傷、左小腿撕裂傷、併多發性瘀傷（
    右大腿、右肘、右手指）等傷害，丙○○因前述與乙○○互毆則受有左側頭頂部
    、左側臉頰部、左後肩部、右手腕部、右上腹部等多處擦破傷合併皮下瘀血、左
    耳部線狀裂傷等傷害。
二、丙○○於八十五年間，在台北市○○路○段一二八號其當時住處旁之倉庫內，發
    現其父周連枝（已於七十七年一月十八日死亡）生前所有之管制刀械武士刀四把
    ，即未經許可而持有，將之放置在台北市○○○路○段三十巷八號一樓住處繼續
    持有。迄九十一年四月十日下午四時三十分許，為警在該址當場查獲，並扣得武
    士刀四把。
三、案經丙○○、乙○○、丁○○訴由台北市政府警察局中正第二分局暨台北市政府
    警察局刑事警察大隊報告台灣台北地方法院檢察署檢察官偵查起訴。
    理  由
壹、有罪部分：
一、訊據被告丙○○、戊○○、己○○、乙○○均否認有何傷害犯行，被告丙○○另
    否認有何違反槍砲彈藥刀械管制條例犯行，被告丙○○辯稱：其下樓後，遇到乙○○、丁○○等五、六人，發生爭執後，旋被該五、六人圍毆，後來警車就來了
    ，並未持球棒或刀子毆打、砍傷乙○○、丁○○，扣案之武士刀四把係其父所有
    ，其於八十五年發現後即放在住處儲藏室，並未使用，沒有非法持有之意思云云
    ；被告戊○○辯稱：其在二樓聽到爭吵聲跑下去，看到約六、七人圍著毆打丙○○，即隨手拿起地上一支木棍丟向人群，其中二人朝其方向跑過來，就聽到警車
    的聲音了，沒有持刀砍傷乙○○、丁○○云云；被告己○○辯稱：戊○○下樓後
    其亦下去，看到乙○○與丙○○二人扭打，之後警察即到現場，其沒有參與毆打
    云云；被告乙○○辯稱：其是看到丁○○被戊○○用武士刀砍，才拿出做家具用
    的工具鉗防衛，其是被丙○○毆打、砍傷，並非互毆云云。經查：
  (一)丙○○與乙○○於右揭時間，在上址甲○○住處聚餐時，戊○○、己○○亦在場
    ，席間丙○○與乙○○因共有土地出租問題發生爭執，乙○○乃先下樓，約二十
    分鐘後，丙○○亦下樓，再過三、四分鐘後戊○○、己○○也接著下樓等情，業
    據證人甲○○於本院審理時證述明確（見本院九十二年四月二十九日筆錄第二十
    五頁以下）。又丙○○確受有左側頭頂部、左側臉頰部、左後肩部、右手腕部、
    右上腹部等多處擦破傷合併皮下瘀血、左耳部線狀裂傷等傷害，有古亭龍生診所
    診斷證明書一紙在卷可稽，而丙○○陳稱係遭被告乙○○等人毆打所致，被告乙○○則稱其與丁○○遭人砍傷時以工具鉗抵擋，雙方就丙○○之傷勢如何造成，
    各執一詞，惟觀諸丙○○上開傷勢，倘如被告乙○○所述，係其與丁○○遭多人
    分持刀子、球棒毆打、砍傷時，以工具鉗抵擋所造成，衡以雙方人數（二人對數
    人）、武器（一支工具鉗、一支三節鐵棍對數把刀子、球棒）均甚為懸殊，丙○○等人持刀顯佔上風，則丙○○豈有反受多處傷害之可能？是丙○○所述其傷勢
    係甫下樓時遭被告乙○○故意傷害造成，及戊○○、己○○所述其二人下樓時看
    到丙○○遭毆打，堪可採信。雖丙○○另陳稱當時係遭乙○○、丁○○及姓名年
    少七、八人毆打（見九十年度偵字第一四一八五號第十一頁），於本院審理時則
    陳稱遭五、六人毆打（見本院九十二年四月二十九日筆錄第四十九頁），前後供
    述不一，而戊○○於警訊時陳稱丙○○被六、七人圍打，其隨手拿起木條，走向
    丙○○時便有一些人跑開了，還有三、四人繼續打，其便拿木條打向其中一人，
    所有人便都散開（見九十年度偵字第一四一八五號第十二頁背面），於偵查中陳
    稱其看到丙○○被乙○○、丁○○及另二人打在地下，就隨手拿起地上做廣告類
    似三腳架之工具往對方人群丟，看他們還是不鬆開，看到旁邊有棍子，往對方打
    下去，他們才鬆手離開（九十年核退字第五二五號卷第三頁背面、第四頁），於
    本院審理時陳稱約六、七人圍打丙○○，其拿起地上一支長木棍，丟向人群中，
    其中二人朝其方向衝過來，乙○○、丁○○、丙○○及另一人仍扭在地上（見本
    院九十二年四月二十九日筆錄第五十九、六十一頁），就其係以丟三腳架（或木
    棍）或以木棍打對方之方式勸架，其勸架後人群係散開、鬆手或其中二人朝其方
    向衝過來其他四人仍在扭打等情節，前後供述亦不一致，則丙○○及戊○○陳稱
    丙○○除遭乙○○毆打外，亦同時遭丁○○及其他多人毆打云云，要難採信；而
    己○○於本院審理時陳稱：僅乙○○與丙○○二人扭打，二人都有打到對方，乙○○手上拿東西打丙○○左邊額頭等語（見同上卷第五十三至五十六頁），衡以
    己○○當時受僱於丙○○（見九十年偵字第一四一八五號卷第九十五頁背面），
    倘丙○○係遭包括丁○○在內之多人圍毆，如丙○○所述其無反擊能力，己○○
    豈有迴護丁○○，卻陳稱丙○○亦有打到乙○○等語之理？是應以己○○所述較
    為可採，則當時乙○○與丙○○係互毆，乙○○並手持持萬用工具鉗，丁○○並
    未參與毆打甚明。
  (二)又丙○○、戊○○、己○○及不詳之男子分持球棒、刀子，共同朝乙○○、丁○○毆打、砍傷之事實，業據乙○○、丁○○於警訊及偵審中指訴明確，並有三軍
    總醫院附設民眾診療服務處診斷證明書（甲種）二紙附卷可稽。徵諸乙○○受有
    左側肘關節背部切割傷合併尺骨鷹嘴突開放性骨折、左側大腿上內側切割傷、左
    側上臂、上背、兩肩、左下腰、左大腿上內側、兩膝挫傷等傷害，丁○○受有前
    額撕裂傷、左小腿撕裂傷、併多發性瘀傷（右大腿、右肘、右手指）等傷害非輕
    ，且乙○○、丁○○受有上開傷害，核與其等指訴被告丙○○等人對其二人傷害
    情節及受傷情狀相符，堪認乙○○、丁○○所受傷害係出於被告丙○○、戊○○
    、己○○等人毆打、砍傷所致。
  (三)再丙○○於八十五年間，在台北市○○路○段一二八號其當時住處旁之倉庫內，
    發現其父周連枝生前所有之武士刀四把，即將之放置在台北市○○○路○段三十
    巷八號一樓住處儲藏室之事實，為被告丙○○所是認；雖被告丙○○辯稱無非法
    持有之主觀犯意云云，然其就其父所留另一把武士刀於八十二年間領有收藏刀械
    許可證，並於歷年陸續經查驗（見九十一年偵字第六九三九號卷第四十八頁），
    則被告丙○○顯然知悉持有管制刀械之武士刀需有許可證，不得非法持有，其於
    八十五年間發現其父生前所有之武士刀四把後，未為適當之處理，竟仍將之放置
    於住處，處於其得支配之實力範圍內而持有之，顯有非法持有之故意甚明；復有
    武士刀四把扣案可證，又扣案武士刀四把，刀柄均可雙手握用，符合槍砲彈藥刀
    械管制條例所公告列管武士刀之圖例及說明要件，認定係屬管制刀械等情，經台
    北市政府警察局鑑定無誤，有台北市政府警察局函、台北市政府警察局刑事警察
    大隊函各一件存卷可參（見九十一年度偵字第六九三九號卷第三十九、四十一頁
    ）。
  (四)綜上所述，被告等所辯要屬卸責之詞，無足採信。本件事證明確，被告五人犯行
    均堪予認定。
二、核被告丙○○、戊○○、己○○、乙○○所為，均係犯刑法第二百七十七條第一
    項之傷害罪；又查武士刀係槍砲彈藥刀械管制條例第四條第三款規定查禁之刀械
    ，未經許可不得持有，被告丙○○未經許可，無故持有上開刀械，核另犯槍砲彈
    藥刀械管制條例第十四條第三項之未經許可持有刀械罪。被告丙○○先與乙○○
    互毆，後與戊○○等人共同傷害乙○○，係基於同一傷害犯意下之接續行為，只
    論以一罪；又其自八十五年間持有管制刀械後，槍砲彈藥刀械管制條例第十四條
    雖經修正，然其持有刀械之繼續行為係行為之繼續，而非狀態之繼續，一經持有
    上開刀械，該罪雖告成立，但其完結須繼續至持有行為終了之時止，故其此部分
    所為，應逕依修正後之槍砲彈藥刀械管制條例論處。被告丙○○、戊○○、己○○及姓名年籍不詳之成年男子就傷害罪間具有犯意聯絡及行為分擔，均為共同正
    犯。被告丙○○、戊○○、己○○分別以一行為同時傷害乙○○、丁○○，屬想
    像競合犯，應從一之傷害罪處斷。被告丙○○犯二罪，犯意各別，罪名不同，應
    分論併罰。起訴書之事實欄雖記載丙○○等傷害時分持武士刀，丙○○之傷勢係
    丙○○與戊○○、己○○等持武士刀、球棒後與乙○○等互毆所致；然該刀械並
    未扣案經鑑定，不能證明確係武士刀或槍砲彈藥刀械管制條例所規範之刀械，而
    丙○○之傷勢係與乙○○互毆所致，已如前述，是起訴書此部分之記載為誤載，
    併此敘明。被告己○○曾於八十八年間因竊盜罪，經台灣桃園地方法院判處有期
    徒刑三月，於八十九年八月八日執行完畢，有台灣高等法院被告全國前案紀錄表
    附卷可按，於五年以內再犯本件最重本刑為有期徒刑以上之罪，為累犯，應依法
    加重其刑。爰審酌被告等犯罪之動機、手段、犯罪時所受之刺激，被告丙○○未
    經許可持有管制刀械具危險性，丙○○、乙○○、丁○○分別所受傷害之程度及
    犯罪後均否認犯行之態度等一切情狀，分別量處如主文所示之刑，並均諭知易科
    罰金之折算標準。扣案之武士刀四把係屬違禁物，萬用工具鉗一支係被告乙○○
    所有供犯罪所用之物，業據其供明在卷，爰分別依刑法第三十八條第一項第一款
    、第二款規定，均宣告沒收。至扣案之三節鐵棍一支，係丁○○所有，非供前述
    犯罪所用，而球棒一支、刀子三把因未扣案，復無證據證明係屬被告丙○○等所
    有，亦非屬必須沒收之物，故不予宣告沒收，附此敘明。
貳、無罪部分：
一、公訴意旨略以：被告丁○○於前揭時、地，與乙○○基於傷害之共同犯意聯絡，
    由丙○○、己○○、戊○○及數名不詳姓名年子分持武士刀、球棒，與乙○○、
    丁○○分持鉗子及警棍，雙方發生互毆，致丙○○受有左側頭頂部、左側臉頰部
    、左後肩部、右手腕部、右上腹部等多處擦破傷合併皮下瘀血、左耳部線狀裂傷
    等傷害，因認被告丁○○涉有刑法第二百七十七條第一項之傷害罪嫌。
二、按犯罪事實應依證據認定之，無證據不得推定其犯罪事實；又不能證明被告犯罪
    者，應諭知無罪之判決，刑事訴訟法第一百五十四條、第三百零一條第一項分別
    定有明文。
三、公訴人認被告丁○○涉有右揭傷害犯行，無非以丙○○、戊○○、己○○之陳述
    及診斷證明書一份，為其論據。訊據被告丁○○否認有何傷害之犯行，辯稱：其
    因父親打電話而至現場，因其叔叔怕有什麼事，所以其帶一支伸縮警棍前往，到
    達現場後，其走到父親乙○○旁邊，戊○○持武士刀從賓士車衝過來，其就把警
    棍拿起來擋，後來其跟其父親就被他們幾個圍毆、砍傷，至少有三人持刀等語。
    經查：丙○○上開傷勢係與乙○○互毆所致，丁○○當時並未參與毆打等情，已
    如前述；而嗣後丙○○、戊○○、己○○等人分持球棒、刀子毆打、砍傷乙○○
    、丁○○時，丁○○雖以三節鐵棍抵擋，惟衡以雙方人數（二人對數人）、武器
    （一支工具鉗、一支三節鐵棍對數把刀子、球棒）均甚為懸殊，丙○○等人持刀
    顯佔上風，則丙○○豈有反遭丁○○毆打而受多處傷害之可能？是丁○○所辯其
    遭砍傷，未與丙○○等人互毆等語，應可採信。此外，復查無其他積極證據足認
    被告丁○○有何傷害之犯行，既不能證明其犯罪，依首揭說明，自應為被告丁○○無罪之諭知。
據上論斷，應依刑事訴訟法第二百九十九條第一項前段、第三百零一條第一項，槍砲
彈藥刀械管制條例第十四條第三項，刑法第十一條前段、第二十八條、第二百七十七
條第一項、第五十五條、第四十七條、第四十一條第一項前段、第三十八條第一項第
一款、第二款，罰金罰鍰提高標準條例第一條前段、第二條，判決如主文。
本案經檢察官黃立維到庭執行職務。
中      華      民      國    九十二    年      九      月    二十六    日
                                    臺灣臺北地方法院刑事第七庭
                                        法  官  蕭 清 清
右正本證明與原本無異。
如不服本判決應於送達後十日內向本院提出上訴狀。
                                        書記官ˉ劉 麗 英
中      華      民      國    九十二    年      九      月      九      日
附錄本案論罪科刑法條：
刑法第二百七十七條：
傷害人之身體或健康者，處三年以下有期徒刑、拘役或一千元以下罰金。
犯前項之罪因而致人於死者，處無期徒刑或七年以上有期徒刑，致重傷者，處三年以
上十年以下有期徒刑。
槍砲彈藥刀械管制條例第十四條
未經許可，製造、販賣或運輸刀械者，處三年以下有期徒刑，併科新台幣一百萬元以
下罰金。
意圖供自己或他人犯罪之用，而犯前項之罪者，處六月以上五年以下有期徒刑，併科
新台幣三百萬元以下罰金。
未經許可，持有或意圖販賣而陳列刀械者，處一年以下有期徒刑、拘役或新台幣五十
萬元以下罰金。
第一項及第二項之未遂犯罰之。


司法院資訊處製作；財團法人民間司法改革基金會備份。
